臺灣高等法院民事判決
109年度上易字第575號
上  訴  人  楊文正  

被上訴人    精簡別墅管理委員會

法定代理人  汪勝    
訴訟代理人  謝子建律師
上列當事人間請求修復漏水等事件，上訴人對於中華民國108年1
2月13日臺灣臺北地方法院107年度訴字第2319號第一審判決提起
上訴，本院於110年11月10日言詞辯論終結，判決如下：
    主      文
原判決關於駁回上訴人後開第二項之訴部分，暨訴訟費用之裁判
均廢棄。
被上訴人應將門牌號碼臺北市○○區○○○路○段○○○巷○○號地下室之
公共管線、外牆，按臺北市土木技師公會一○八年九月十六日北
土技字第1083001536號鑑定報告書附件編號8、9、10所載之修繕
範圍及修繕項目為修繕。
其餘上訴駁回。
上開第二項部分，應於上訴人給付新臺幣拾肆萬元之同時履行之
。
第一丶二審訴訟費用由被上訴人負擔二分之一，餘由上訴人負擔
。
    事實及理由
壹、程序方面：
一、被上訴人之法定代理人已於民國109年10月1日由王進玲變更
    為汪勝，此有臺北市政府都市發展局110年2月8日北市都建
    字第1106024739號函在卷可稽（見本院卷第293-294頁），
    則汪勝依民事訴訟法第175條第1項規定聲明承受訴訟（見本
    院卷第291頁），尚無不合，應予准許。
二、按訴狀送達後，原告不得將原訴變更或追加他訴。但擴張或
    減縮應受判決事項之聲明者，不在此限，民事訴訟法第255
    條第1項第3款定有明文。又第二審訴之變更或追加，非經他
    造同意，不得為之。但第255條第1項第2款至第6款情形，不
    在此限，亦為同法第446條第1項所明定。查本件上訴人於原
    審起訴依民法第184條、第195條第1項規定，請求被上訴人
    應給付上訴人新臺幣（下同）50萬元及自起訴狀繕本送達之
    翌日起至清償日止，按年息5%計算之利息（訴之聲明第三項
    ，參見原審調字卷第2頁之民事起訴狀），嗣於本院減縮不
    請求（見本院卷第368頁），核屬減縮起訴之聲明，依據首
    揭規定，應予准許。合先敘明。
貳、實體方面：
一、上訴人主張：訴外人太平洋建設股份有限公司(下稱太平洋
    建設公司)於63年10月間興建坐落臺北市○○○路0段000巷00○0
    0號、地下1層、地上7層，取名精簡別墅之建物（下稱系爭
    大樓）。伊於68年12月29日購買臺北市○○區○○○路0段00號地
    下1樓房屋及地下室。該地下室（下稱系爭地下室）因大樓
    公共污廢水管線老化生鏽而發生漏水現象。而大樓公共污廢
    水管線均屬全體區分所有權人共用部分，被上訴人負有修繕
    義務。伊因被上訴人未依法修繕，遂自行修繕，而支出維修
    費用15萬元，爰依公寓大廈管理條例第10條第2項、民法第1
    84條第1項前段等規定，求為命㈠被上訴人應將地下室所有公
    共之污廢水管線、地下室外牆、地下室內部，按系爭鑑定報
    告附件8、9、10所載之修繕範圍及修繕項目，修繕至不漏水
    狀態暨回復原狀。㈡被上訴人應給付15萬元，及自起訴狀繕
    本送達翌日起至清償日止，按週年利率5%計算之利息（原審
    為上訴人敗訴之判決，上訴人聲明不服，提起上訴）。並上
    訴聲明：㈠原判決廢棄。㈡被上訴人應將門牌號碼臺北市○○區
    ○○○路0段000巷00號地下室所有公共之污廢管線、地下室外
    牆、地下室內部，分別按臺北市土木技師公會108年9月16日
    北土技字第1083001536號鑑定報告書附件8、9、10所載之修
    繕範圍及修繕項目，均修繕至不漏水狀態暨回復原狀。㈢被
    上訴人應給付15萬元，及自起訴狀繕本送達翌日起至清償日
    止，按週年利率5%計算之利息。
二、被上訴人則以：被上訴人並未拒絕修繕，乃上訴人拒絕依系
    爭大樓區分所有權人會議決議負擔修繕費用1/5，故無法取
    得上訴人同意之修繕方式，故未修繕等語，資為抗辯，並依
    民法第264條規定，提出同時履行抗辯權（見本院卷第369頁
    ），並答辯聲明：上訴駁回。
三、經查，上訴人主張其為系爭地下室使用人，該地下室發生漏
    水現象等情，業據提出照片、光碟在卷足稽（見原審調字卷
    第7-8頁、原審卷第101-103頁、本院卷第75-77頁），且為
    被上訴人所不爭執（見本院卷第281頁），堪信真實。
四、按共用部分、約定共用部分之修繕、管理、維護，由管理負
    責人或管理委員會為之。其費用由公共基金支付或由區分所
    有權人按其共有之應有部分比例分擔之。但修繕費係因可歸
    責於區分所有權人或住戶之事由所致者，由該區分所有權人
    或住戶負擔。其費用若區分所有權人會議或規約另有規定者
    ，從其規定。公寓大廈管理條例第10條第2項定有明文。玆
    查：
　　㈠系爭地下室發生漏水現象，已如前述。原審依上訴人聲請
      囑託臺北市土木技師公會鑑定系爭地下室漏水原因、修繕
      方式及修繕費用（見原審卷第181頁），經臺北市土木技
      師公會出具鑑定結果，認定漏水原因應為地下室外牆、頂
      版及公共污廢水管線滲、漏水造成，有臺北市土木技師公
      會出具鑑定報告書足參（見該報告書第5頁）。被上訴人
      就該鑑定內容亦不爭執（見本院卷第184頁），堪認系爭
      地下室因其外牆、頂版及公共污廢水管線滲漏造成漏水現
      象。而系爭地下室之外牆、頂版及公共污廢水管線乃系爭
      大樓共用部分，則被上訴人就該共用部分即應負修繕之責
      。
　　㈡系爭大樓區分所有權人於107年3月20日就系爭地下室漏水
      修繕案召開區分所有權人會議，決議「地下室污水管雖屬
      公共管線，但地下室屬於公共緊急避難空間，…卻遭一樓
      兩戶長期佔用，依公平正義原則…一樓兩戶應負擔總修繕
      工程費用1/5…並將應負擔之工程費用提交管委會後再行修
      繕」（下稱系爭區分所有權人會議決議）等情，此有區分
      所有權人會議紀錄為憑（見原審卷第25-27頁），且為上
      訴人所不爭執（見本卷第184頁），則兩造就該共用部分
      之修繕均應依上揭決議辦理。
　　㈢臺北市土木技師公會鑑定結果，認系爭地下室修繕至不漏水程度之修繕方式及費用詳如鑑定報告書附件8、9、10所載（見鑑定報告書第55-64頁）。而附件8、9、10修繕費用分別為36萬8,120元、7萬4,520元及29萬2,430元，合計73萬5,070元。則上訴人依系爭區分所有權人會議決議即應負擔上揭費用1/5即14萬7,014元，此復為上訴人所不爭執（見本院卷第369頁）。而上訴人並未給付上開款項予被上訴人，則被上訴人依該決議為同時履行之抗辯，核屬有據。至被上訴人另抗辯上訴人應負擔之修繕費用為20萬元云云，惟為上訴人所否認，且被上訴人復未能舉證證明（見本院卷第369頁），被上訴人上開辯解，並無足取。
　　㈣上訴人另依公寓大廈管理條例第10條第2項、民法第184條
      第1項前段等規定，主張其因被上訴人未為修繕，自行修
      繕，被上訴人應賠償其維修費用15萬元云云，然上訴人未
      將總修繕費用1/5提交被上訴人，既如前述，則被上訴人
      依系爭區分所有權人會議決議拒絕修繕，即難認違反公寓
      大廈管理條例第10條第2項之規定或有何民法第184條第1
      項前段所定之不法行為。上訴人此部分請求，不應准許。
五、從而，上訴人依公寓大廈管理條例第10條第2項規定，請求
    被上訴人將門牌號碼臺北市○○區○○○路○段○○○巷○○號地下室
    之公共管線、外牆，按臺北市土木技師公會一○八年九月十
    六日北土技字第1083001536號鑑定報告書附件編號8、9、10
    所載之修繕範圍及修繕項目為修繕，為有理由，應予准許；
    逾此部分之請求，為無理由，不應准許。從而原審就上開應
    准許部分，為上訴人敗訴之判決，尚有未洽，上訴論旨指摘
    原判決此部分不當，求予廢棄改判，為有理由，爰由本院廢
    棄改判如主文第二項所示。另被上訴人就上開應予准許部分
    ，提出同時履行抗辯，亦屬有據，故本院應就此部分為對待
    給付判決。至於上訴人之請求不應准許部分，原審為上訴人
    敗訴之判決，並駁回其假執行之聲請，經核並無不合，上訴
    意旨指摘原判決此部分不當，求予廢棄改判，為無理由，應
    駁回此部分之上訴。
六、本件事證已臻明確，兩造其餘之攻擊或防禦方法及所用之證
    據，經本院斟酌後，認為均不足以影響本判決之結果，爰不
    逐一論列，附此敘明。
七、據上論結，本件上訴為一部有理由、一部無理由，判決如主
    文。
中　　華　　民　　國　　110 　年　　11　　月　　24　　日
                  民事第五庭   
                      審判長法  官  賴劍毅
                            法  官  邱靜琪
                            法  官  陳君鳳
　　　　　　　　　　　　　　
正本係照原本作成。
不得上訴。
中　　華　　民　　國　　110 　年　　11　　月　　29　　日

 　　　　　　　　　　　　　書記官  林桂玉　　　　　　　　　　　　　　
臺灣高等法院民事裁定
    主  文
本件判決主文欄第四項「新臺幣拾肆萬元」之記載，應更正為「
新臺幣拾肆萬柒仟零壹拾肆元」。
    理  由
按判決有誤寫、誤算或其他類此之顯然錯誤，法院得以裁定更正
之，此觀民事訴訟法第232條第1項規定自明。本件本院上開判決
有上述顯然錯誤，自應予以更正，爰裁定如主文。　　　　　　
中　　華　　民　　國　　110 　年　　11　　月　　24　　日
                  民事第五庭   
                      審判長法  官  賴劍毅
                            法  官  邱靜琪
                            法  官　陳君鳳
　　　　　　　　　　　　　　
正本係照原本作成。
如不服本裁定，應於收受送達後10日內向本院提出抗告狀，並繳納抗告費新臺幣1千元。但如對本件判決已合法上訴，則本裁定不得抗告。　　　　　　　　　　　　　　　　　　
中　　華　　民　　國　　110 　年　　11　　月　　29　　日
                         
                            書記官  林桂玉